【裁判字號】    98,訴,548
【裁判日期】    980721
【裁判案由】    毒品危害防制條例
【裁判全文】
臺灣基隆地方法院刑事判決               98年度訴字第548號
公  訴  人  臺灣基隆地方法院檢察署檢察官
被      告  己○
                    （另案於臺灣基隆監獄執行中）
選任辯護人  林月雪律師
上列被告因違反毒品危害防制條例案件，經檢察官提起公訴（97
年度偵字第4953號），本院判決如下：
    主  文
己○販賣第三級毒品，處有期徒刑貳年捌月。扣案之帳單壹紙、
販毒所得新臺幣捌佰元均沒收之，如新台幣捌佰元全部或一部不
能沒收時，以其財產抵償之。
其餘被訴販賣第三級毒品部分無罪。
    事  實
一、己○明知K他命（愷他命）係毒品危害防制條例第2條第2項
    第3款規定列管之第三級毒品，不得擅自販賣，竟分別基於
    販賣第三級毒品之犯意，而於民國97年4、5月間某日，在其
    臺北縣瑞芳鎮○○路○段251號住處內，以新臺幣（下同）
    800元之代價販賣K他命1小包予丙○○（綽號漢堡）。嗣於9
    7年9月25日晚間9時30分許，為警持臺灣基隆地方法院法官
    核發之搜索票在其上開住處搜索而查獲，並扣得紀錄丙○○
    等人毒品交易之帳單1紙，及與本案無關施用毒品使用分裝K
    他命之分裝勺2支、分裝袋60只、與子彈1顆（所涉持有子彈
    罪，另經本院判決確定）。
二、案經臺北縣政府瑞芳分局報告臺灣基隆地方法院檢察署檢察
    官偵查起訴。
    理  由
壹、證據能力
一、供述證據，即「被告以外之人於審判外之言詞或書面陳述」
    ：按被告以外之人於審判外之言詞或書面陳述，除法律有規
    定者外，不得作為證據；被告以外之人於偵查中向檢察官所
    為之陳述，除顯有不可信之情況者外，得為證據；被告以外
    之人於檢察事務官、司法警察官或司法警察調查中所為之陳
    述，與審判中不符時，其先前之陳述具有較可信之特別情況
    ，且為證明犯罪事實存否所必要者，得為證據；被告以外之
    人於審判外之陳述，雖不符前四條之規定，而經當事人於審
    判程序同意作為證據，法院審酌該言詞陳述或書面陳述作成
    時之情況，認為適當者，亦得為證據。當事人、代理人或辯
    護人於法院調查證據時，知有第159條第1項不得為證據之情
    形，而未於言詞辯論終結前聲明異議者，視為有前項之同意
    。刑事訴訟法第159條第1項、第159條之1第2項、第159條之
    2、第159條之5分別定有明文。而所謂「顯有不可信性」、
    「特別可信性」、「適當性」，係指陳述是否出於供述者之
    真意、有無違法取供情事之信用性而言，故應就偵查或調查
    筆錄製作之原因、過程及其功能等項加以綜合觀察，據以判
    斷該傳聞證據是否「非顯不可信」或「有特別可信之情況」
    ，倘可據以認定其任意性暨信用性俱無疑慮者，即可例外賦
    予「證據能力」，俾其成為法院審判時之適格證據資料；換
    言之，「證據能力」所強調者，實乃其作為認定被告犯罪證
    據之資格，此與其內容究否足以證明被告犯罪之「證明力」
    ，尚有層次上之差別，不容混為一談。經查：
  (一)證人丁○○於警詢中向司法警察所為之陳述，未經具結擔保
    ，且內容與其於檢察官偵查中或本院審理中之所證不一，依
    前開規定，應無證據能力。
  (二)證人丙○○於警詢中向司法警察所為之陳述，雖未經具結擔
    保，然內容與其於檢察官偵查中所證相若，據此逆推，已可
    見供述者即證人丙○○應係本於真意始為如警詢筆錄所載之
    供述；兼之本案亦未見司法警察有何違法取供之情事，本院
    審酌其作成之情況例外賦予其證據適格之地位，而認其具有
    證據能力。
  (三)證人丁○○、丙○○於偵查中向檢察官所為之陳述：本院細
    稽上開證人於偵查中之所證，不僅具體明確，並均係在檢察
    官告以偽證罪之處罰規定以後，始具結陳述。此有檢察官歷
    次訊問筆錄暨各該證人結文在卷可考。是上開陳述內容之任
    意性，自已足供擔保。此外，本案復未見檢察官在偵查中有
    何違法取供而不具信用性之情事，應認上開陳述「非顯不可
    信」，依刑事訴訟法第159條之1第2項規定，自應例外賦予
    其證據適格之地位，而認其具有證據能力。
二、非供述證據，即關於本案搜索後扣案之證物：
    按刑事訴訟法第152條明定：「實施搜索或扣押時，發現另
    案應扣押之物亦得扣押之，分別送交該管法院或檢察官。」
    。查，本案係臺北縣政府警察局瑞芳分局以案外人簡佳宏（
    被告己○之兄）涉犯毒品危害防制條例案件為由，聲請本院
    核發搜索票搜索臺北縣瑞芳鎮○○路○段251號住處，經本
    院法官核准後，員警於97年9月25日晚上9時許，經出示搜索
    票予其父戊○○閱覽後入內進行搜索，發現己○居住之臥室
    內有紀錄毒品交易之帳單1紙、施用毒品使用分裝K他命用之
    分裝勺2支、分裝袋60只及子彈1顆（以上3項與本案無關）
    而予以扣押等情，業據證人戊○○於警詢、本院審理時；證
    人甲○○於偵查及本院審理時俱證述明確，並有本院97年度
    聲搜字第411號搜索票、臺北縣政府警察局瑞芳分局搜索扣
    押筆錄、扣押物品目錄表等件附卷可憑，依前開之規定，員
    警得就另案己○涉嫌毒品之案件發現應予扣押之物而加以扣
    押，並無違法搜索之事實，上開扣押物亦屬員警依法扣得之
    證物，均有證據能力。
貳、有罪部分
一、訊據被告己○矢口否認有販賣K他命予丙○○之事實，辯稱
    ：「96年夏天某日，在瑞芳火車站偶遇丙○○，他表示沒有
    錢要借錢，剛好身上有800多元，就把800元借給丙○○，因
    為記性差，所以才會記在紙上。」云云。經查：(一)被告上開
    販賣K他命給丙○○之事實，業據證人丙○○於警詢時證稱
    ：「我是在97年己○入獄服刑前2星期至1個月左右某天的晚
    上10時許，在己○家的臥室內向己○買過1次K他命，當時看
    到己○在扣案帳單直接填寫欠他購買毒品K他命現金800元整
    ，他從房間內小桌子附近拿1小包夾鏈袋裝好的K他命給我，
    後來過了不到1星期的某天晚上9點多，我主動拿錢800元到
    他家還他。」等語、於偵查時證稱：「在97年己○入獄前某
    日，正確日期不記得了，因為常跟己○在一起，所以正確地
    點也忘記了，應該是在己○家裡，有向己○買800元的K他命
    ，我將錢交給他，他也有給我K他命，我拿到以後就施用那
    些K他命，扣案帳單上記載800，究竟是買K他命的錢，還是
    借的錢，我真的忘記了。」等語，前後所證向被告購買800
    元K他命的經過大致相符，且依扣案帳單上確實記載「漢堡
    800」等字，亦與證人丙○○前開所證一致，堪認前開證言
    屬實。至於證人於本院審理時改稱：「2年前（96年），在
    往金山靠近己○住處附近的路上，有向己○借800元，帳單
    上記載的並不是我向己○購買K他命的款項，警詢是依照員
    警另外製作的一張紙條內容供述，偵訊時因為檢察官很兇所
    以才依警詢內容陳述。」云云，然經本院當庭勘驗證人丙○○之警詢光碟結果，「光碟錄音時間41分27秒，經比對光碟
    錄音及警詢筆錄內容後，其詢問採一問一答方式，詢問語調
    平和氣順，筆錄中證人丙○○回答之部分，均係出於其自由
    意志下陳述後，偵查員依其所述之意思表示再繕打於筆錄上
    〈警詢期間均有間隔適當打字聲〉，未發覺有強暴、脅迫、
    利誘、詐欺等不正方式詢問，亦未發現有中斷、哀嚎、吵鬧
    、吵雜或照稿答詢等情事。該證人丙○○於97年12月16 日
    在瑞芳警察分局偵查隊所述與其製作之調查筆錄記載內容相
    符」等情，有本院98年7月16日審判筆錄在卷可佐，並無證
    人所稱依紙條內容回答之事實；且觀諸證人於偵查時的回答
    中猶有「我有這樣說嗎？」、「我忘記了」、「我想起來了
    」等輕鬆應付之對話，豈有所稱因緊張、害怕而依警詢內容
    陳述之事實，故證人於本院審理時之前開證詞應屬事後迴護
    被告之詞，不足採信。(二)綜上，被告販賣第三級毒品K他命
    予證人丙○○之事證明確，應堪認定。
二、核被告所為，係犯毒品危害防制條例第4條第3項之販賣第三
    級毒品罪。其持有第三級毒品K他命之低度行為，應為販賣
    第三級毒品K他命之高度行為所吸收，不另論罪。被告所犯
    毒品危害防制條例第4條第3項之罪，其販賣之第三級毒品K
    他命僅有1小袋，價格僅有800元，價量非鉅，然法定最低度
    刑係5年以上有期徒刑，顯有情輕法重，可堪憫恕之處，就
    此罪爰依刑法第59條規定酌減其刑。審酌被告有施用毒品前
    科，猶不知悔改，而施用毒品乃戕害自身健康之行為，與他
    人無涉，但販賣毒品與他人，即有使毒品擴散情形，實應嚴
    予非難，復參酌渠犯罪之動機、目的、所受之剌激、手段、
    品行、智識程度、所生之危害等一切情狀，量處如主文所示
    之刑，以示懲儆。又毒品危害防制條例第19條第1項規定「
    犯第4條至第9條、第12條、第13條或第14條第1項、第2項之
    罪者，其供犯罪所用或因犯罪所得之財物，均沒收之，如全
    部或一部不能沒收時，追徵其價額或以其財產抵償之。」查
    ，扣案之帳單壹張，為被告所有供販賣毒品K他命記帳所用
    之物，被告販賣第三級毒品K他命予丙○○，取得販毒款800
    元，依毒品危害防制條例第19條第1項之規定，均應諭知沒
    收，又該筆犯罪所得並未扣案，如全部或一部不能沒收時，
    以其財產抵償之；至於包裝袋60只、分裝勺2支，均係被告
    施用毒品K他命所用之物，與販賣毒品K他命無涉，自不得為
    沒收之諭知。
參、無罪部分
一、公訴意旨另以：被告己○於(一)於97年3月中旬某日，在臺北
    縣瑞芳鎮戰神網咖，以400元之代價，販賣第三級毒品K他命
    1小包予丁○○（綽號ㄚ仙）；(二)又於翌日，在上開處所，
    以相同價格販賣第三級毒品K他命1小包予丁○○，因認被告
    涉犯毒品危害防制條例第4條第3項之販賣第三級毒品罪嫌。
二、按被告未經審判證明有罪確定前，推定其為無罪；犯罪事實
    應依證據認定之，無證據不得認定犯罪事實，刑事訴訟法第
    一百五十四條定有明文。又認定被告有罪之事實應憑證據；
    如未能發現相當之證據，或證據不足以證明，自不能以推測
    或擬制之方法，以為裁判之基礎；且認定事實所憑之證據，
    其為訴訟上之證明，須達於通常一般人均不致有所懷疑，而
    得確信其為事實之程度者，始得據為有罪之認定；倘其證明
    尚未達到此一程度，而有合理之懷疑存在時，尚難為有罪之
    認定基礎；苟積極證據不足為不利於被告事實之認定時，即
    應為有利於被告之認定，更不必有何有利之證據；亦即如無
    確切之積極證據，足以證明犯罪事實，即令被告不能為有利
    之反證，亦不能遽論以罪責（最高法院30年度上字第816 號
    、40年度臺上字86號、70年度臺上字第2368號、76年度臺上
    字第4986號判決意旨參照）。徵諸被告無自證己罪之義務，
    則其更無自證無罪之義務，此乃法理之所當然。尤以情況證
    據（間接證據）斷罪時，更須基於該證據在直接關係上所可
    證明之他項情況事實，本乎推理作用足以確證被告有罪，方
    為合法，不得徒憑主觀上之推想，將一般經驗上有利被告之
    其他合理情況逕予排除（最高法院32年臺上字第67號判例意
    旨參照）。
三、公訴人係以證人丁○○於警詢之證述、證人甲○○偵訊證述
    及證人丁○○之警詢內容勘驗筆錄、扣案帳單上記載「ㄚ仙
    」1000+800」（800遭塗銷）等為憑，資為認定被告涉嫌販
    賣第三級毒品K他命給丁○○之證據。
四、訊據被告矢口否認有販賣第三級毒品K他命給丁○○之犯行
    ，辯稱：曾經和丁○○在瑞芳戰神網咖內不經意碰面，96年
    夏天的某日，在戰神網咖內，丁○○表示沒有錢吃飯，向伊
    借1,000元，因為伊記性不好，所以才記在紙條內，丁○○
    曾經要先還伊800元，伊不要，要丁○○一次還清1,000元，
    所以紙條內有記800，又加以塗銷，並不沒有販賣K他命給丁○○等語。
五、經查：
  (一)證人丁○○固曾於警詢時證稱：我與被告從幼稚園就認識，
    是同村的友人。我在97年3月中旬某日，在瑞芳戰神網咖外
    ，以欠己○400元之方式，向己○購買第三級毒品K他命1小
    包，隔天，又在戰神網咖外，以欠己○400元的方式，向己○買毒品K他命云云，然證人丁○○之前開警詢筆錄既無證
    據能力，自不因經證人即承辦員警甲○○於偵查及本院審理
    時到院證稱：證人丁○○於警詢所言均是出於自由意識下所
    為之陳述，員警並無脅迫情形等語，及臺灣基隆地方法院檢
    察署檢察事務官於98年4月16日就證人丁○○之警詢光碟與
    筆錄記載之內容相符等情，而得為證據，合先敘明。至於證
    人丁○○於偵訊及本院審理時均證稱：「警詢內容不實。剛
    開始還沒有錄音前，警察甲○○拿一張紙給我看，問ㄚ仙是
    誰，我回答是我，又問我紙條上1000+800（800遭塗銷）是
    怎麼來的，我說是跟己○借錢，警察有無問我是不是有跟己○買K他命，我說沒有，警察口氣很凶，說已經有人指認己○，叫我老實說，要不然要帶我去小房間，我一緊張，也害
    怕被打，就說有向己○買K他命，事實上我沒有向己○買過K
    他命。警察並沒有說不咬他販賣會怎樣。」等語在卷，顯然
    證人丁○○於偵查及本院審理時均未證述曾向己○購買過K
    他命等情，本院自難僅憑證人丁○○於警詢時不具證據能力
    之陳述，驟認被告有販賣K他命予丁○○之犯行。
  (二)扣案帳單上雖記載ㄚ仙、1000+800（800遭塗銷）等文字，
    然依被告所辯：係96年間丁○○向伊借1,000元，後來丁○○要先還800元，伊不要，要丁○○一次還清1,000元，所以
    紙條內有記800，又加以塗銷云云，雖與證人丁○○所證：
    前後有欠己○1,800元，後來先還800元、己○入獄後託阿順
    討債，有還1,000元等情並不一致，然渠等均一致供稱扣案
    帳單上記載之1000+800（800遭塗銷）係借款明細，與毒品
    無關，自難推認上開數字之記載係毒品交易明細；況且帳單
    既非被告同一時間之記載，而係分次所為，其分次記載時之
    意思表示是否同一難以認定，本應逐次依被告記載時之意思
    而為認定，自難僅以帳單上亦記載「漢堡800」與丙○○於
    警詢、偵訊時所稱曾向被告購買800元之毒品K他命而欠款之
    詞相符，且帳單上記載「10克預收1500」之文義，即遽認被
    告有販賣K他命予證人丁○○之犯行。
  (三)按公訴案件犯罪證據之蒐集，及提起公訴後，對犯罪事實之
    舉證責任及指出證明之方法，均屬公訴人之職責，原則上法
    院僅於當事人之主張及舉證範圍內進行調查證據，其經法定
    程式調查證據之結果，認已足以證明犯罪事實時，始得為犯
    罪事實之認定。若其為訴訟上之證明，於通常一般人仍有合
    理之懷疑存在，尚未達於可確信其真實之程度者，在該合理
    懷疑尚未剔除前，自不能為有罪之認定。法院不得以偵查機
    關關於某種犯罪之調查不易，即放棄上開原則之堅持，致有
    違背刑事訴訟無罪推定及嚴格證明之原則，其理甚明（最高
    法院94年度臺上字第2033號判決意旨參照）。茲起訴意旨雖
    認被告另涉販賣第三級毒品K他命予丁○○之罪嫌，然公訴
    人除前揭顯有瑕疵之證人丁○○警詢之證述及文意尚未臻明
    確之帳單記載外，未能提出或指出其他足可證明此部分犯行
    之直接或間接證據，亦未指出足可證明之適當方法，則基於
    「罪證有疑，利歸被告」之證據法則，自應認為此部分起訴
    之事實，尚屬不能證明，而應就此為無罪之諭知。
據上論斷，應依刑事訴訟法第299條第1項前段、第301條第1項，
毒品危害防制條例第4條第3項、第19條第1項，刑法第11條、第
59條，判決如主文。
本案經檢察官乙○○到庭執行職務。
中    華    民    國    98    年    7    月    21    日
                  刑事第四庭審判長法  官    齊  潔
                                  法  官    周霙蘭
                                  法  官    何怡穎
以上正本證明與原本無異。
如不服本判決應於收受送達後10日內向本院提出上訴書狀，並應
敘述具體理由；其未敘述上訴理由者，應於上訴期間屆滿後20日
內向本院補提理由書 (均須按他造當事人之人數附繕本)「切勿
逕送上級法院」。
中    華    民    國    98    年    7    月    21    日
                                  書記官    鄭梅君
附錄所犯法條：
毒品危害防制條例第4條第3項
製造、運輸、販賣第三級毒品者，處5年以上有期徒刑，得併科
新臺幣5百萬元以下罰金。


司法院資訊處製作；財團法人民間司法改革基金會備份。
